【裁判字號】    96,苗簡,687
【裁判日期】    970205
【裁判案由】    侵權行為損害賠償
【裁判全文】
臺灣苗栗地方法院民事簡易判決         96年度苗簡字第687號
原      告  新安東京海上產物保險股份有限公司
法定代理人  戊○○
訴訟代理人  甲○○
            丁○○
            丙○○
被      告  乙○○
                        2號
上列當事人間請求侵權行為損害賠償事件，本院於民國97年2 月
1日言詞辯論終結，判決如下：
    主  文
被告應給付原告新臺幣參萬壹仟捌佰玖拾捌元，及自民國九十六
年九月十八日起至清償日止，按年息百分之五計算之利息。
原告其餘之訴駁回。
訴訟費用新臺幣壹仟伍佰伍拾元由被告負擔新臺幣參佰肆拾元，
餘由原告負擔。
本判決原告勝訴部分得假執行。
    事實及理由
貳、事實摘要：
一、原告起訴主張：被告於民國95年8 月28日11時許，駕駛車牌
    號碼LT─7267號自小客車（以下簡稱被告所有車輛），行經
    苗栗縣頭份鎮○○里○○路與三民路交叉路口處，因左方車
    未讓右方車先行，致撞及適行經該處由原告所承保被保險人
    謝兆男所有由訴外人陳慧雯駕駛之車牌號碼3720─KY號自小
    客車（以下簡稱系爭車輛）。原告所承保系爭車輛受損後，
    業經桃苗汽車股份有限公司以新台幣（下同）145,127 元修
    繕完畢，其中零件費為105,146 元，工資為38,381元，拖吊
    費為1,600 元，原告已理賠完畢，依保險法第53條規定，原
    告已代位取得上開損害賠償請求權。為此爰依民法第184 條
    第1 項前段、第191 條之2 、第196 條及保險法第53條規定
    ，請求被告賠償等語。並聲明：被告應給付原告145,127 元
    ，及自起訴狀繕本送達翌日即96年9 月18日起至清償日止，
    按年息百分之5 計算之利息。
二、被告則以：本件車禍之過失責任不在被告，被告之行車方向
    為閃黃燈，系爭車輛之行車方向為閃紅燈，被告所有車輛遭
    撞擊毀損，共支出修理費45,220元（零件部分23,320元、工
    資21 ,900 元），對方亦應賠償被告，是如認被告有過失應
    負賠償責任，主張應予抵銷等語置辯，並聲明：原告之訴駁
    回。
三、本件被告於95年8 月28日11時許，駕駛被告所有車輛行經苗
    栗縣頭份鎮○○里○○路與三民路交叉路口處，與由原告所
    承保被保險人謝兆男所有由訴外人陳慧雯駕駛之系爭車輛發
    生碰撞，原告所承保系爭車輛受損後，業經桃苗汽車股份有
    限公司以145,127 元修繕完畢，其中零件費為105,146 元，
    工資為38,381元，拖吊費為1,600 元，原告已理賠完畢，而
    被告所有車輛亦因而毀損，共支出修理費45,220元（零件部
    分23,320元、工資21 ,900 元）之事實，為兩造所不爭執，
    且有原告所提行車執照、駕駛執照、照片、估價單、汽車險
    賠款同意書、統一發票等件（見卷第6 至22頁），及被告所
    提估價單、照片及交通部公路總局新竹區監理所苗栗監理站
    函（詳卷第74至81頁及91頁）等件在卷可按，且有苗栗縣警
    察局頭份分局函覆本院之道路交通事故調查報告表、現場圖
    、談話紀錄表、光碟片等件附卷可憑（詳卷第33至38頁），
    自堪信為真實。另訴外人陳慧雯駕駛系爭車輛行經方向之號
    誌為閃光紅燈，路權為支線道，被告行經方向之號誌為閃光
    黃燈，路權為幹線道，亦為兩造所不爭執，且有苗栗縣警察
    局頭份分局函覆之道路交通事故現場圖附卷可稽（詳卷第70
    頁），自亦堪信為真實。
四、按汽車、機車或其他非依軌道行駛之動力車輛，在使用中加
    損害於他人者，駕駛人應賠償因此所生之損害，民法第191
    條之2 前段定有明文。次按汽車行駛時，駕駛人應注意車前
    狀況，並隨時採必要之安全措施；又汽車行駛至無號誌或號
    誌故障而無交通指揮人員指揮之交岔路口，支線道車應暫停
    讓幹線道車先行，道路交通安全規則第94條第3 項、第102
    條第1 項第2 款分別定有明文。本件被告於前揭時地駕駛其
    所有之車輛，因疏未注意車前狀況，並隨時採必要之安全措
    施，致撞及原告所承保之系爭車輛，並致系爭車輛受有損害
    ，依前開規定，自應就系爭車輛之損害負損害賠償之責。又
    訴外人陳慧雯駕駛原告承保之系爭車輛於前揭時地，疏未注
    意前開支線道車應暫停讓幹線道車先行之規定，貿然前行致
    撞及被告所有車輛，並致被告所有車輛毀損，則被告所辯訴
    外人陳慧雯與有過失，應賠償被告損失等情，自亦屬可採。
五、次按不法毀損他人之物者，被害人得請求賠償其物因毀損所
    減少之價額，民法第196 條定有明文。又按請求賠償物被毀
    損所減少之價值，得以修復費用為估定標準，但以必要者為
    限，例如修理材料費以新品換舊品應予折舊（參照最高法院
    77年第9 次民事庭會議決議）。本件原告所承保之系爭車輛
    ，因前述事故受損經送修，計支出修理費145,127 元，其中
    零件費為105,146 元，工資為38,381元，拖吊費為1,600 元
    ，業據原告提出桃苗汽車股份有限公司之估價單及統一發票
    為證（見卷第15至21頁），自堪採信。查系爭車輛出廠年份
    係西元2005年9 月（即94年9 月，未載日以15日計），有汽
    車行車執照在卷可稽（見卷第6 頁），至事故發生即受損之
    95年8 月28日止，已使用11月又13日，依上開說明，零件材
    料費105,146 元部分應予折舊，方屬公允。又依營利事業所
    得稅查核準則第95條第8 項規定：「固定資產提列折舊採用
    定率遞減法者，以1 年為計算單位，其使用期間未滿1 年者
    ，按實際使用之月數相當於全年之比例計算之，不滿1 月者
    ，以1 月計」，依此方法計算結果，系爭車輛實際使用年數
    應以1 年計。而依行政院所頒「固定資產耐用年數表」及「
    固定資產折舊率表」規定，系爭車輛之耐用年數為5 年，依
    定率遞減法每年折舊千分之369 計算，則原告請求之零件材
    料費105,146 元，其折舊額為38,799元【計算式：105,146
    ×0.369 ＝38,799 ， 元以下四捨五入】，扣除折舊後，系
    爭車輛所得請求之零件材料費用為66,347元（105,146 －38
    ,799 ＝66,347） ，加上工資及拖吊費39,981元，合計必要
    修復費用為106,328 元。另被告所有車輛亦因而毀損，共支
    出修理費45,220元（零件部分23,320元、工資21 ,900 元）
    之事實，堪信為真，已如前述，又被告所有車輛迄本件事故
    發生，已使用10年又18日，已逾5 年之耐用年限，其零件部
    分23,320元僅餘殘值2,332 元，加上工資21,900元，其必要
    修復費用為24,232元。
六、再按損害之發生或擴大，被害人與有過失者，法院得減輕賠
    償金額或免除之；前2 項之規定，於被害人之代理人或使用
    人與有過失者，準用之，民法第217 條第1 項、第3 項分別
    訂有明文。又此項規定之目的，在謀求加害人與被害人間之
    公平，故在裁判上法院得以職權減輕或免除之，最高法院亦
    著有85年台上字第17 56 號判例意旨可資參照。另民法第22
    4 條規定可類推適用上揭與有過失之規定，亦即在適用民法
    第217條之場合，損害賠償權利人之代理人或使用人之過失
    可視同損害賠償權利人之過失，適用過失相抵之規定。經查
    ，本件事故之發生固可歸責於被告上開過失，然訴外人陳慧
    雯駕駛原告承保之系爭車輛於前揭時地，疏未注意前開支線
    道車應暫停讓幹線道車先行之規定，貿然前行致撞及被告所
    有車輛，並致被告所有車輛毀損，已如前述，則揆諸前揭說
    明，應依與有過失之規定減輕被告責任。本院審酌被告與訴
    外人陳慧雯之過失責任比例，認被告與訴外人陳慧雯應負擔
    之過失責任比例應為3 比7 ，應依上開比例減輕被告之賠償
    金額，則依此計算，訴外人謝兆男得請求被告賠償之數額為
    31,898元（106, 328×0.3 ＝31,898，元以下四捨五入）。
七、另按債務之抵銷，以雙方當事人互負債務為必須具備之要件
    ，若一方並未對他方負有債務，他方尚無得主張抵銷之可言
    。又民法第217 條第1 項所謂被害人與有過失，並非指被害
    人違反注意義務，而僅係對損害之發生能注意而不注意而已
    ，此與侵權行為以故意過失為其成立要件之過失意義，為應
    注意能注意而不注意，即必須加害人違反注意義務者不同。
    準此，被害人如僅「與有過失」之情形，殊不能據以認定被
    害人亦應對加害人負侵權行為責任，最高法院著有86年度台
    上字第3611號。本件訴外人謝兆男就訴外人陳慧雯之前開過
    失行為雖應認與有過失，已如前述，然尚難據之即認訴外人
    謝兆男就被告所有車輛之損害應負過失侵權行為責任，而被
    告就此又未能另舉證證明，則其對訴外人謝兆男並無侵權行
    為損害賠償債權存在，自堪認定。從而，被告主張其就系爭
    車輛對訴外人謝兆男應負之損害賠償債務，與其對訴外人陳
    慧雯之損害賠償債權互為抵銷，依前開說明，自屬無據。被
    告就其所受損害，僅得另向訴外人陳慧雯請求，附此敘明。
八、末按，被保險人因保險人應負保險責任之損失發生，而對第
    三人有損害賠償請求權者，保險人得於給付保險金後代位行
    使被保險人對於第三人之請求權，保險法第53條第1項 前段
    定有明文。又此項法定代位權之行使，有債權移轉之效果，
    故於保險人給付賠償金額後，被保險人對於第三人之請求權
    即移轉於保險人，最高法院著有69年度台上字第923 號判決
    足資參照。經查，原告業已依保險契約之約定賠付系爭車輛
    修理費用等情，有原告提出之統一發票及汽車險賠款同意書
    在卷為證，揆諸前開說明，其自得代位行使被保險人對被告
    之損害賠償請求權。惟按損害賠償祗應填補被害人實際損害
    ，保險人代位被害人請求損害賠償時，依保險法第53條第1
    項規定，如其損害額超過或等於保險人已給付之賠償金額，
    固得就其賠償之範圍，代位請求賠償，如其損害額小於保險
    已給付之賠償金額，則保險人所得代位請求者，應祗以該損
    害額為限，此有最高法院65年台上字第2908號判例意旨可資
    參照。查本件訴外人謝兆男得請求被告賠償系爭車輛之必要
    修復費用為31,898元，已如前述，則依前揭說明，原告所得
    代位被保險人向被告請求之損害額，亦應以31,898元為限。
    從而，原告依侵權行為及保險代位之法律關係，訴請被告給
    付31,898元，及自起訴狀繕本送達翌日即96年9 月18日起至
    清償日止，按年息百分之5 計算之法定遲延利息，於法自屬
    有據，應予准許。其逾此部分之請求，即屬無據，應予駁回
    。
九、本件原告勝訴部份，乃適用簡易訴訟程序而為被告敗訴之判
    決，應依民事訴訟法第389 條第1 項第3 款規定，依職權宣
    告假執行。
十、訴訟費用負擔之依據：民事訴訟法第79條。
中    華    民    國    97    年    2     月    5     日
                  苗栗簡易庭法  官  王萬金
以上正本係照原本作成。
如對本判決上訴，須於判決送達後20日內向本院提出上訴狀。
                            書記官  劉碧雯
中    華    民    國    97    年    2     月    5     日


司法院資訊處製作；財團法人民間司法改革基金會備份。
